臺灣桃園地方法院民事簡易判決
111年度桃簡字第264號
原      告  張汶森
被      告  潘勝利
上列當事人間請求給付票款事件，本院於民國111年9月19日言詞
辯論終結，判決如下：
    主      文
被告應給付原告新臺幣500,000元，及自民國110年11月1日起至
清償日止，按年息5%計算之利息。
原告其餘之訴駁回。
訴訟費用由被告負擔二分之一，餘由原告負擔。
本判決第1項得假執行。
    事實及理由
壹、程序方面：
　　按簡易訴訟之訴狀送達後，原告不得將原訴變更或追加他訴
    ，但擴張或減縮應受判決事項之聲明者，不在此限，民事訴
    訟法第436條第2項、第255條第1項但書第3款定有明文。經
    查，原告起訴時聲明原為：㈠被告應給付原告新臺幣（下同
    ）500,000元，及自110年9月21日起至清償日止，按年息5%
    計算之利息；㈡被告應給付原告500,000元，及自110年10月3
    1日起至清償日止，按年息5%計算之利息（司促卷2頁）。嗣
    於本院審理中變更聲明為：㈠被告應給付原告500,000元，及
    自110年9月28日起至清償日止，按年息5%計算之利息；㈡被
    告應給付原告500,000元，及自110年11月1日起至清償日止
    ，按年息5%計算之利息（本院卷15頁），核屬減縮應受判決
    事項之聲明，應予准許。
貳、實體方面：
一、原告主張：其執有被告簽發如附表編號1、2所示之支票2紙
    （下合稱系爭支票），屆期提示系爭支票均未獲付款，爰依
    票據之法律關係提起本件訴訟等語。並聲明：如前述減縮後
    訴之聲明所示。
二、被告抗辯：我簽發系爭支票後借給訴外人黃秀枝，是黃秀枝
    拿去騙人、跟原告借錢，我沒有拿到黃秀枝任何錢等語。並
    聲明：原告之訴駁回。
三、本院之判斷：　
　㈠原告主張執有被告簽發如附表編號2所示之支票，屆期提示未
    獲付款而遭退票等情，有附表編號2所示之支票、臺灣票據
    交換所退票理由單為證（司促卷4頁；本院卷15頁反），且
    被告亦不爭執有簽發如附表編號2所示之支票（本院卷15頁
    反），堪信為真實。
　㈡按在票據上簽名者，依票上所載文義負責。發票人應照支票
    文義擔保支票之支付，票據法第5條第1項、第126條分別定
    有明文。又票據乃文義證券及無因證券，票據上之權利義務
    ，悉依票上所載文義定之，與其基礎之原因關係各自獨立，
    票據上權利之行使，不以其原因關係存在為前提。次按票據
    債務人，不得以自己與發票人或執票人之前手間所存抗辯之
    事由，對抗執票人。但執票人取得票據出於惡意者，不在此
    限，為票據法第13條所明定。故除執票人取得票據係出於惡
    意者外，票據債務人不得以自己與執票人前手所存抗辯之事
    由，對抗執票人，且執票人自有正當處分權人之手，受讓票
    據，且非出於惡意時，自得享有票據上之權利。經查，原告
    主張附表編號2所示之支票係因黃秀枝向其借款而交付其作
    為擔保，而被告亦自認有將附表編號2所示之支票借予黃秀
    枝（本院卷15頁反），故原告既自有正當處分權人之黃秀枝
    受讓附表編號2所示之支票，於附表編號2所示之支票提示不
    獲付款後，即得向發票人即被告主張票據上權利，被告應負
    發票人責任，兩造間之票據關係與被告將附表編號2所示之
    支票借予黃秀枝之借貸關係，兩者各自獨立，被告不得以其
    與原告之前手黃秀枝間之事由，對抗原告，被告抗辯：黃秀
    枝向其借用附表編號2所示之支票拿去騙人、跟原告借錢，
    我沒有拿到黃秀枝任何錢等語，自不得對抗原告。因此，原
    告依附表編號2所示支票之法律關係請求被告給付票款500,0
    00元，即屬有據。
　㈢按當事人主張有利於己之事實者，就其事實有舉證之責任，
    民事訴訟法第277條前段定有明文。又票據係提示證券，並
    具繳回性，故票據上權利之行使，以票據之占有為必要，若
    非持有票據之執票人，不得行使票據上之權利，從而主張票
    據權利之人，自應舉證證明係票據之執票人。經查，本件原
    告主張其執有附表編號1所示之支票，然經本院命原告提出
    附表編號1所示支票之原本，原告則主張已遺失（本院卷24
    頁），而迄本件言詞辯論終結時止，原告猶未能提出附表編
    號1所示支票之原本，則其已無法證明其係附表編號1所示支
    票之執票人，依前揭規定及說明，自不得對被告主張票據權
    利，故原告依附表編號1所示支票之法律關係請求被告給付
    票款500,000元，自無理由。
　㈣按執票人向支票債務人行使追索權時，得請求自為付款提示
    日起之利息，如無約定利率者，依年利6釐計算，票據法第1
    33條定有明文。經查，附表編號2所示之支票其付款提示日
    即退票日為110年11月1日，此有前揭臺灣票據交換所退票理
    由單在卷可稽，則依前揭規定，原告依票據法律關係請求被
    告給付上開票據債務自110年11月1日起至清償日止，按年息
    5%計算之利息，亦屬有據。
四、綜上所述，原告依附表編號2所示之支票，請求被告給付500
    ,000元，及自110年11月1日起至清償日止，按年息5%計算之
    利息，為有理由，應予准許。逾此範圍之請求，為無理由，
    應予駁回。
五、本判決原告勝訴部分，係就民事訴訟法第427條第2項第6款
    訴訟適用簡易程序所為被告敗訴之判決，依民事訴訟法第38
    9條第1項第3款之規定，應依職權宣告假執行。
六、本件事證已臻明確，兩造其餘攻擊防禦方法，經本院審酌後
    ，認與判決之結果不生影響，爰不逐一論述，附此敘明。
七、訴訟費用負擔之依據：民事訴訟法第79條。　　　　　　
中　　華　　民　　國　　111 　年　　10　　月　　14　　日
                  桃園簡易庭  法  官  陳柏嘉
以上為正本係照原本作成。
如不服本判決，應於送達後20日內，向本院提出上訴狀並表明上
訴理由，如於本判決宣示後送達前提起上訴者，應於判決送達後
20日內補提上訴理由書（須附繕本）。
如委任律師提起上訴者，應一併繳納上訴審裁判費。   
中　　華　　民　　國　　111 　年　　10　　月　　14　　日
                              書記官  石曉芸
附表：
編號 支票號碼 票面金額 發票人 付款人 發票日 退票日 備註 ⒈ FW0000000 500,000元 被告 臺灣土地銀行大園分行 110年9月20日 110年9月28日 司促卷3頁 ⒉ FW0000000 500,000元 被告 臺灣土地銀行大園分行 110年10月30日 110年11月1日 司促卷4頁